臺灣臺中地方法院刑事判決　　　　　　　　　　　　　九十一年度交訴字第七五號
　　公　訴　人　臺灣臺中地方法院檢察署檢察官
　　被　　　告　乙○○
　　選任辯護人　李清輝
右列被告因公共危險等案件經檢察官提起公訴（九十一年度偵字第四三九二號），本
院判決如左：
    主      文
乙○○服用酒類，不能安全駕駛動力交通工具而駕駛，處有期徒刑參月。又駕駛動力
交通工具肇事，致人受傷而逃逸，處有期徒刑柒月。又駕駛動力交通工具肇事，致人
受傷而逃逸，處有期徒刑柒月。又對於公務員依法執行職務，施強暴，處拘役伍拾日
，如易科罰金，以參佰元折算壹日。又於公務員依法執行職務時，當場侮辱，處拘役
參拾日，如易科罰金，以參佰元折算壹日。應執行有期徒刑壹年參月，拘役柒拾日，
拘役如易科罰金，以參佰元折算壹日。均緩刑參年。
被訴過失傷害部分，公訴不受理。
    事      實
一、乙○○於民國（下同）九十一年三月一日下午七時三十分許，在台中市○○路○
    道中學餐廳內與校內人士飲用雞尾酒，至同日晚上十時二十分許飲畢，明知因服
    用酒類後已達不能安全駕駛汽車等動力交通工具之程度時，不能駕駛動力交通工
    具，卻仍自行駕駛車牌號碼ＦＡ─Ｏ三三五號自小客車，欲返回其位於台中市○○○街三十一號之住處。同日下午十時五十分許，乙○○沿台中市○○路由太原
    路往大業路方向行駛，行經台中市○區○○路六號前，明知汽車駕駛人應隨時注
    意車前狀況並隨時採取必要之安全措施，而依當時情形天氣為晴、路面無障礙、
    視距良好之情況下，又無不能注意之情事，竟疏於注意，因不勝酒力而不能安全
    操控，致撞擊停車在該處欲左轉，由甲○○所騎乘車牌號碼ＪＲＪ─八二二號機
    車，致甲○○當場昏迷並受有全身多處擦傷及挫傷等傷害。詎乙○○見駕車肇事
    致人受傷，非但未下車察看，反而加速逃逸。適有路人鍾曾義目擊車禍經過，乃
    記下乙○○所駕車輛車號，以行動電話報警處理。同日二十三時五分許，乙○○
    又駕駛前開車輛行經台中市○區○○路與大業路口欲右轉進入大業路時，亦明知
    汽車駕駛人應隨時注意車前狀況並隨時採取必要之安全措施，而依當時情形天氣
    為晴、路面無障礙、視距良好之情況下，又無不能注意之情事，竟疏於注意，因
    不勝酒力而不能安全操控，致撞擊因紅燈停車在該處，由鄭進興所騎乘車牌號碼
    ＴＺＪ─九一九號機車，致鄭進興受有左腳腳踝挫傷等傷害（傷害部分未據告訴
    ），鄭進興見乙○○肇事後未下車察看，乃跳至乙○○所駕之前開車輛左前方欲
    與乙○○理論，詎乙○○見又肇事致人受傷，非但不予理會，反而又加速逃逸返
    回前揭住處。嗣警員丙○○、丁○○接獲通報循線前往乙○○位於台中市○區○○里○○○路三一號之前開住處查證，乙○○竟以穢語「幹你娘」當場辱罵依法
    執行職務之警員丙○○、丁○○，並另行起意用手將警員丁○○推擠撞牆，另以
    口咬或腳踢等強暴方式攻擊依法執行職務之警員丙○○、丁○○，致丙○○受有
    左拇指及手部開放性傷口、右拇指開放性傷口等傷害（傷害部分未據告訴）；致
    丁○○受有右側手肘關節扭傷、挫傷、脫位等傷害（傷害部分未據告訴）而妨害
    丙○○、丁○○執行職務，旋即為警逮捕。並於同日下午十一時三十六分對乙○○實施酒測，測得乙○○酒後吐氣所含酒精成份每公升高達０．八一毫克。
二、案經甲○○訴由台中縣警察局霧峰分局報請臺灣臺中地方法院檢察署檢察官偵查
    起訴。
    理      由
甲、有罪部分：
一、訊據被告對於右揭犯罪事實坦承不諱，核與被害人甲○○、鄭繼興於警訊中指訴
    或證述情節相符，並經現場目擊證人鍾曾義、陳榮偉二人於警訊中證述屬實，且
    有警員丙○○、丁○○之職務報告書一份附卷可稽。此外，復有台中縣警察局交
    通事故調查報告表二份、刑法第一百八十五條之三案件測試觀察紀錄表、酒精濃
    度呼氣測試單、職務報告各一份、中山醫學大學附設醫院診斷證明書二份、林新
    醫院診斷證明書一份、及車損照片九張附卷可資佐證。按刑法於八十八年四月二
    十一日經總統公布增訂第一百八十五條之三，將服用酒類不能安全駕駛動力交通
    工具而駕駛者，亦納入刑事處罰之範疇，該條規定並自同年月二十三日正式施行
    ，犯本條之罪係屬抽象危險犯，其立法目的在嚇阻酒後駕車，危害公眾安全及防
    止交通事故之發生，條文中所稱「不能安全駕駛動力交通工具」係屬不確定之法
    律概念，除衡之行為人駕車時飲用酒類之程度及血液中酒精含量之多寡外，並應
    參以行為人當時之精神狀態、駕馭車輛之情形及對於交通號誌或指揮之遵守能力
    ，以資相佐，斷非徒以飲酒數量作為取決是否成罪之唯一標準，否則，個人酒量
    殊異，偶因特殊情狀致未達平日精神狀態者亦所在多有，欲以劃一標準遽為能否
    安全駕車或酒醉之論斷，誠屬難能，惟參考德國、美國之認定標準，駕駛人於呼
    氣中酒精濃度達每公升零點五五亳克以上者，肇事率為一般正常人之十倍，認為
    已達不能安全駕駛之標準，然在此標準以下之行為，如輔以其他客觀事實得作為
    不能安全駕駛之判斷時，亦屬之，法務部八十八年五月十八日法八八檢字第００
    一六六九號函亦採斯旨，有該函一份附卷可稽。另就醫學文獻所知，單次飲用酒
    精後之生理、心理變化，主要與代謝酒精的兩種主要酵素乙醇去氫脢（簡稱ＡＤ
    Ｈ）及乙醛去氫脢（簡稱ＡＬＤＨ）有關，ＡＤＨ作用乃將血液內之乙醇代謝為
    乙醛，因而決定酒精代謝之快慢，而ＡＬＤＨ則再將產生之乙醛進一步代謝，最
    後成為其他碳水化合物，而「飲酒後會產生臉潮紅、頭痛、心跳加速等自主神經
    系統亢奮現象，主要乃與乙醛在血液中蓄積的程度有關」。雖然ＡＬＤＨ的代謝
    能力會因個人體質而有所差異，故每個人飲酒後之生理反應不同，惟ＡＤＨ則個
    別差異不大，因此同種族間之酒精清除率相近，一般而言飲用同量酒精後對每個
    人之身體影響應屬類似，故依血中酒精濃度得判定酒精對於人體影響之程度，當
    血中酒精濃度於呼氣濃度值達每公升０．二五亳克時，將造成飲酒者輕度協調功
    能降低；而當呼氣濃度值達每公升０．二五至０．四０亳克時，肇事率為平常之
    二至六倍，當呼氣濃度值達每公升０．四０至０．五０亳克時，肇事率為平常之
    六至七倍，當呼氣濃度值達每公升０．五０至０．五五時，肇事率為平常之七至
    十倍（參照行政院國軍退除役官兵輔導委員會台北榮民總醫院八十八年八月五日
    （八八）北總內字第二六八六八號函及中央警察大學交通學系暨交通管理研究所
    蔡中志教援之研究報告，酒精濃度與肇事率之關係一文，台灣高等法院檢察署八
    十八年十一月編印「不能安全駕駛」認定標準之相關論文資料第四十九頁）。從
    而汽車駕駛飲酒後其吐氣所含酒精成分超過每公升０．二五亳克以上者，不得駕
    車，道路交通安全規則第一百十四條第二款定有明文，本案被告乙○○吐氣所含
    酒精成份每公升高達０．八一亳克，超過標準甚多，且不勝酒力肇事，足認被告
    駕車時確已達不能安全駕駛動力交通工具程度。又刑法第一百八十五條之四之肇
    逃逸罪，並不以被害人為無自救能力為必要，其立法目的在促使駕駛人於肇事後
    能對被害人即時救護，以減少死傷，本案被告肇事致人受傷後未即時下車救護即
    逕行離去逃逸之事實，事證明確。從而本案被告犯行均堪予認定。
二、核被告乙○○所為，係犯刑法第一百八十五條之三之服用酒類致無法安全駕駛動
    力交通工具罪、第一百八十五條之四之肇事逃逸罪、第一百三十五條第一項對於
    公務員依法執行職務施強暴罪、第一百四十條第一項對於公務員依法執行職務時
    當然侮辱罪。被告所犯上開各罪及二次肇事逃逸罪，均犯意各別，應予分論併罰
    。爰審酌被告喝酒後已不能安全駕駛，仍不顧安全，貿然駕車，肇事致人受傷未
    即時救護、又對公務員施強暴、侮辱及所生危害、犯後坦承犯行等一切情狀，分
    別量處如主文所示之刑，並就拘役部分諭知易科罰金之折算標準，並定其應執行
    之刑及就拘役部分諭知易科罰金之折算標準。末查被告未曾受有期徒刑以上刑之
    宣告，有本院被告全國前案紀錄表及台灣台中地方法院檢察署刑案資料查註紀錄
    表在卷可稽，被告犯後坦承犯行，深具悔意，本院認被告經此教訓，應知謹慎而
    無再犯之虞，因認被告所宣告之刑，以暫不執行為適當，爰併均宣告緩刑三年，
    以勵自新。
乙、公訴不受理部分：
一、公訴意旨另以：被告許政義如本件事實欄所述，致甲○○受有全身多處擦傷及挫
    傷之傷害，因認被告涉有刑法第二百八十四條第一項前段之過失傷害罪嫌。
二、按告訴乃論之罪，其告訴人於第一審辯終結前，得撤回其告訴；又告訴經撤回者
    ，應諭知不受理之判決，並得不經言詞辯論為之，刑事訴訟法第二百三十八條第
    一項、第三百零三條第三款、第三百零七條分別定有明文。經查本件被告上開犯
    行經檢察官以刑法第二百八十四條第一項前段之過失傷害罪提起公訴，依同法第
    二百八十七條前段規定係屬告訴乃論之罪，茲據告訴人甲○○於辯論終結前已撤
    回其告訴，有聲請撤回告訴狀附卷可稽，則依前開規定，爰諭知不受理之判決。
據上論斷，應依刑事訴訟法第二百九十九條第一項前段、第三百零三條第三款、第三
百零七條、刑法第一百八十五條之三、第一百八十五條之四、第一百三十五條第一項
、第一百四十條第一項、第五十一條第五款、第六款、第四十一條第一項前段、第七
十四條第一款、罰金罰鍰提高標準條例第一條前段、第二條，判決如主文。
中      華      民      國      九十一      年      五      月    十    日
                                    臺灣臺中地方法院交通法庭
                      法  官  郭  德  進
右正本證明與原本無異。
如不服本判決，應於判決送達後十日內向本院提出上訴狀( 應附繕本 )，上訴於臺灣
高等法院臺中分院。
                                        書記官
中      華      民      國      九十一      年      五      月   十四   日
刑法第一百八十五條之三：
服用毒品、麻醉藥品、酒類或其他相類之物，不能安全駕駛動力交通工具而駕駛者，
處一年以下有期徒刑、拘役或三萬元以下罰金。
刑法第一百八十五條之四：
駕駛動力交通工具肇事，致人死傷而逃逸者，處六月以上五年以下有期徒
刑。
刑法第一百三十五條第一項：
對於公務員依法執行職務時，施強暴脅迫者，處三年以下有期徒刑、拘役或三百元以
下罰金。
刑法第一百四十條第一項：
於公務員依法執行職務時，當場侮辱，或對於其依法執行之職務公然侮辱者，處六月
以下有期徒刑、拘役或一百元以下罰金。
